【裁判字號】    95,訴,3546
【裁判日期】    951228
【裁判案由】    毒品危害防制條例
【裁判全文】
臺灣板橋地方法院刑事判決              95年度訴字第3546號
公  訴  人  臺灣板橋地方法院檢察署檢察官
被      告  甲○○
上列被告因違反毒品危害防制條例案件，經檢察官提起公訴（九
十五年度毒偵字第七○五○號），於被告為有罪之陳述後，本院
合議庭裁定由受命法官獨任依簡式審判程序審理，茲判決如下：
    主  文
甲○○施用第一級毒品，累犯，處有期徒刑拾壹月。
    事  實
一、甲○○前因施用毒品違反違反毒品危害防制條例案件，經檢
    察官送勒戒處所觀察、勒戒後，認無繼續施用毒品之傾向，
    於民國八十八年一月二十八日執行完畢而釋放，並由臺灣板
    橋地方法院檢察署檢察官以八十八年度偵字第一七四一號為
    不起訴處分確定。又同因施用第一級毒品與第二級毒品違反
    毒品危害防制條例案件，經檢察官送勒戒處所觀察、勒戒後
    ，認有繼續施用毒品之傾向而送戒治處所施以強制戒治並提
    起公訴，戒治部分於九十年七月二十七日執行完畢而釋放，
    起訴部分則經本院以八十九年度訴字第一五九三號判處有期
    徒刑八月確定，於九十一年三月十九日執行完畢。嗣再因連
    續施用第一級毒品違反毒品危害防制條例案件，經本院以九
    十三年度訴字第一○三二號判處有期徒刑九月確定，復同因
    施用第一級毒品違反毒品危害防制條例案件，經本院以九十
    四年度訴字第三一四號判處有期徒刑十月確定；以上宣示之
    有期徒刑經接續執行，甫於九十五年四月十四日執行完畢。
二、詎甲○○猶不知戒除毒癮，基於施用第一級毒品之犯意，於
    九十五年八月一日九時許，在其位於臺北縣板橋市○○街三
    七號三樓之住處，以使用針筒注射之方式，施用第一級毒品
    海洛因乙次。
三、嗣為警於九十五年八月一日二十時五十分許，在臺北縣板橋
    市○○街二五三巷十八號二樓徵得被告同意而採集尿液囑託
    鑑定後，發覺其尿液檢體呈嗎啡陽性反應而查獲。
四、案經臺北縣政府警察局樹林分局移送臺灣板橋地方法院檢察
    署檢察官偵查起訴。
    理  由
一、犯罪事實之認定：
  (一)上揭犯罪事實，業據被告甲○○自白不諱，而其為警查獲後
    經採集尿液囑託鑑定結果，亦呈嗎啡（即海洛因進入人體後
    之代謝物）陽性反應，有臺灣檢驗科技股份有限公司出具之
    濫用藥物尿液檢驗報告及臺北縣政府警察局樹林分局毒品危
    害防制條例被移送者姓名暨代碼對照表各乙份附卷可稽，堪
    信其前開自白應與事實相符。又起訴書就被告施用海洛因之
    行為時地雖僅泛敘為「於九十五年八月一日晚上採尿前二十
    六小時內之某時」、「在不詳地點」，惟被告本件施用海洛
    因之時地既已由其明確供陳在卷，自應據此認定其施用海洛
    因之確實行為時間與地點。
  (二)按九十二年七月九日新修正之毒品危害防制條例刪除二犯及
    三犯之規定，一改修法前繁雜之處遇程序，僅將施用毒品者
    簡化區分為初犯、再犯，並認施用毒品者係屬病患性犯人，
    以觀察、勒戒戒除其身癮，並以強制戒治去除其心癮。經觀
    察、勒戒或強制戒治執行完畢釋放後，若係五年後再犯該條
    例第十條施用毒品罪者，與同條例第二十條第一項、第二項
    關於「初犯」之處理方式相同，檢察官應先聲請法院裁定令
    被告入勒戒處所觀察、勒戒，並視有無繼續施用毒品傾向，
    決定應予釋放、為不起訴之處分，或應聲請法院裁定令入勒
    戒處所強制戒治；若係五年內「再犯」同條例第十條施用毒
    品罪者，依同條例第二十三條第二項規定，檢察官則應依法
    追訴。觀諸該條例第二十條第三項之修正理由：「觀察、勒
    戒或強制戒治五年後再犯者，顯見前所實施之觀察、勒戒或
    強制戒治已足以遮斷其施用毒品之癮，為期自新及協助其戒
    除毒癮，對此五年後再犯者，爰明定仍適用初犯之規定，先
    經觀察、勒戒、強制戒治之程序。」，及同條例第二十三條
    第二項之修正理由：「為配合簡化施用毒品犯之刑事處遇程
    序，並鑑於經觀察、勒戒或強制戒治執行完畢釋放後五年內
    再犯者，其再犯率甚高，原據以實施之觀察、勒戒及強制戒
    治既已無法收其實效，自應施以刑事處遇。」。則顯然如施
    用毒品者係前經觀察、勒戒或強制戒治等治療程序執行完畢
    五年後，始再施用毒品之「初犯」，因前所執行之觀察、勒
    戒或強制戒治已足收戒除毒癮之效，自應重新執行觀察、勒
    戒或強制戒治等治療程序，並於治療程序執行完畢後，由檢
    察官為不起訴處分，毋庸對之追訴處罰；反之，在「再犯」
    之情形，因其先前所為治療程序顯未能收戒斷毒癮之效，且
    考量施用毒品者之再犯率偏高，乃簡化其刑事處遇程序，而
    逕予追訴處罰，不再施以治療程序。參酌上開立法理由，修
    正毒品危害防制條例就施用毒品者，祇於「初犯」及「五年
    後再犯」二種情形，有其追訴條件之限制，即須於初犯經觀
    察、勒戒或強制戒治釋放後，五年內均無施用毒品之行為，
    始能認其前所實施之觀察、勒戒或強制戒治已足遮斷毒癮，
    而得於五年後再犯時，再予適用初犯之規定，重行觀察、勒
    戒等程序。倘五年內已經再犯，被依法追訴處罰，縱其第三
    次（或第三次以上）施用毒品之時間在初犯釋放五年以後，
    即與「五年後再犯」之情形有別，且因已於「五年內再犯」
    ，顯見其再犯率甚高，原實施觀察、勒戒或強制戒治，已無
    法收其實效，而無五年戒斷期之存在，自無再經觀察、勒戒
    及強制戒治之必要，應由檢察官逕行起訴，始符新法修正之
    本旨。本件被告前因施用毒品違反毒品危害防制條例案件，
    經檢察官送勒戒處所觀察、勒戒後，認無繼續施用毒品之傾
    向，於八十八年一月二十八日執行完畢而釋放，並由臺灣板
    橋地方法院檢察署檢察官以八十八年度偵字第一七四一號為
    不起訴處分確定；又同因施用第一級毒品與第二級毒品違反
    毒品危害防制條例案件，經檢察官送勒戒處所觀察、勒戒後
    ，認有繼續施用毒品之傾向而送戒治處所施以強制戒治並提
    起公訴，戒治部分於九十年七月二十七日執行完畢而釋放，
    起訴部分則經本院以八十九年度訴字第一五九三號判處有期
    徒刑八月確定，於九十一年三月十九日執行完畢；嗣再因連
    續施用第一級毒品違反毒品危害防制條例案件，經本院以九
    十三年度訴字第一○三二號判處有期徒刑九月確定，復同因
    施用第一級毒品違反毒品危害防制條例案件，經本院以九十
    四年度訴字第三一四號判處有期徒刑十月確定，以上宣示之
    有期徒刑經接續執行，甫於九十五年四月十四日執行完畢，
    此有臺灣高等法院被告前案紀錄表在卷可稽。則被告前次強
    制戒治執行完畢釋放後五年內再犯相同案件，並經判刑確定
    ，其本件犯行即屬其強制戒治執行完畢釋放後五年後三犯，
    而與毒品危害防制條例第二十條第三項之規定僅得適用於「
    再犯」之情形不合，自應逕予訴追，而無庸再由檢察官聲請
    法院裁定令入勒戒所觀察、勒戒。
  (三)是以本件事證明確，被告於強制戒治執行完畢釋放後五年後
    三犯施用海洛因之行為，堪為認定，應予依法論科。
二、論罪科刑之法律適用：
  (一)按海洛因為毒品危害防制條例第二條第二項第一款所定之第
    一級毒品，核被告所為，係犯同條例第十條第一項之施用第
    一級毒品罪。其施用前後持有海洛因之低度行為為施用之高
    度行為所吸收，不另論罪。另被告曾因施用第一級毒品與第
    二級毒品違反違反毒品危害防制條例案件，經本院以八十九
    年度訴字第一五九三號判處有期徒刑八月確定，於九十一年
    三月十九日執行完畢；嗣再因連續施用第一級毒品違反毒品
    危害防制條例案件，經本院以九十三年度訴字第一○三二號
    判處有期徒刑九月確定，復同因施用第一級毒品違反毒品危
    害防制條例案件，經本院以九十四年度訴字第三一四號判處
    有期徒刑十月確定，以上宣示之有期徒刑經接續執行，甫於
    九十五年四月十四日執行完畢，此經被告供陳明確，復有臺
    灣高等法院被告前案紀錄表存卷足據，其於有期徒刑執行完
    畢後五年以內故意再犯本件最重本刑為有期徒刑以上之罪，
    為累犯，應依刑法第四十七條第一項之規定加重其刑。
  (二)爰審酌被告有前述犯罪及施用毒品遭查獲之紀錄，有臺灣高
    等法院被告前案紀錄表附卷足據，素行不佳，且前已因觀察
    勒戒執行完畢而經不起訴處分，業受毒品危害防制條例對施
    用毒品人之寬典，竟仍一再吸食，顯見並無悔意，惡性非淺
    ，而其施用毒品實為戕害自身健康之犯罪，於他人固無明顯
    重大危害，然對社會善良風氣已足生不良影響，並斟酌其施
    用之次數，及其於偵審中俱能坦認犯行，犯罪後之態度尚稱
    良好等一切情狀，量處如主文所示之刑，以資儆懲。
據上論斷，應依刑事訴訟法第二百七十三條之一第一項、第二百
九十九條第一項前段、毒品危害防制條例第十條第一項、第二十
三條第二項，刑法第十一條前段、第四十七條第一項，判決如主
文。
本案經檢察官曾文鐘到庭執行職務。
中    華    民    國    95    年    12    月    28    日
                  刑事第十一庭  法  官  楊  博  欽
以上正本證明與原本無異
如不服本判決應於送達後十日內向本院提出上訴狀
                                書記官  李  慈  容
中    華    民    國    95    年    12    月    28    日
附錄本案論罪科刑法條全文：
毒品危害防制條例第十條
  施用第一級毒品者，處六月以上五年以下有期徒刑。
  施用第二級毒品者，處三年以下有期徒刑。


司法院資訊處製作；財團法人民間司法改革基金會備份。
